臺灣臺北地方法院行政訴訟判決　
109年度交字第672號
110年9月6日言詞辯論終結
原      告  施國陽  
被      告  臺北市交通事件裁決所

代  表  人  蘇福智  
訴訟代理人  吳美惠  
上列當事人間交通裁決事件，原告不服被告民國109年11月5日北
市裁催字第22-A00ZV2286號裁決，提起行政訴訟，本院判決如下
：
    主  文
原告之訴駁回。
訴訟費用新臺幣捌佰參拾元由原告負擔。原告應給付被告新臺幣
伍佰參拾元。　　
    事實及理由
一、程序事項：本件原告經合法通知，無正當理由而未於言詞辯
    論期日到場，核無行政訴訟法第218條準用民事訴訟法第386
    條各款所列情形，爰依被告之聲請，由其一造辯論而為判決
    。
二、事實概要：
　　原告駕駛000-0000號大型重型機車（下稱系爭車輛），於民
    國109年5月31日上午9時52分許，在臺北市○○區○○街00號前
    ，因停等紅燈超越停止線，被臺北市政府警察局信義分局（
    下稱舉發機關）員警攔停稽查，發見原告有「汽車駕駛人酒
    精濃度超過規定標準駕車，測定值0.20MG/L」之違規行為，
    遂依道路交通管理處罰條例（下稱道交條例）第35條第1項
    第1款規定，以掌電字第A00ZV2286號舉發違反道路交通管理
    事件通知單（下稱系爭舉發單），舉發原告有「汽車駕駛人
    酒精濃度超過規定標準駕車，測定值0.20MG/L」之違規行為
    ，並載明應到案日期為109年6月30日前。被告於109年11月5
    日開立裁決書，以原告於上開時、地有「汽機車駕駛人酒精
    濃度超過規定標準」之違規事實，依道交條例第35條第1項
    第1款，以北市裁催字第22-A00ZV2286號（下稱原處分）對
    原告裁處罰鍰新臺幣（下同）30,000元，吊扣駕駛執照24個
    月，並應參加道路交通安全講習，原處分於109年11月9日對
    原告送達。原告不服，於109年11月24日向被告提出申訴，
    嗣於109年12月4日向本院提起行政訴訟。
三、原告起訴主張：
　　原告當日經福德街路口被騎機車員警攔停及進行酒測。惟員
    警未依照正當法律程序攔查，人民沒有接受酒測義務，員警
    要先合法實施酒測才有酒測超標可言，員警不可無差別、無
    原則攔停稽查，若未已發生危害或依客觀合理判斷，警方或
    執勤人員不得不顧時間、地點及對象任意臨檢、取締或隨機
    盤查等情，並聲明：原處分撤銷。
四、被告則以：
　　本案舉發員警執行勤務時，在福德街18號周邊，見系爭車輛
    行駛時將香菸丟棄於道路，且紅燈越線，爰攔停稽查，攔查
    過程中，聞及駕駛人呼氣帶有酒味，員警並提供礦泉水漱口
    符合相關規定，本案所使用之呼氣酒精測試器亦由財團法人
    台灣電子檢驗中心檢定合格在案，且查酒測儀器係於有效期
    限內使用（有效期限至110年2月28日）。經審閱員警當場依
    規定程序填製「臺北市政府警察局吐氣酒精濃度檢測暨拒測
    法律效果確認單」，並於「確已飲酒或服用其它含有酒精成
    分物（食）品，（如蜂膠、感冒糖漿、漱口水、薑母鴉、燒
    酒雞等），已滿含15分鐘」勾選，確認單並由原告簽名在卷
    。經實施呼氣酒精濃度檢測酒測值達0.20MG/L，依處罰條例
    第35條第1項第1款規定製單舉發。揆諸上開規定，原告違反
    處罰條例第35條第1項第1款之違規事證，堪以認定等語置辯
    ，並聲明：原告之訴駁回。
五、本院之判斷：
㈠、按「汽車駕駛人有下列情形之一者，不得駕車：…二、飲用酒
    類或其他類似物後其吐氣所含酒精濃度達每公升零點一五毫
    克或血液中酒精濃度達百分之零點零三以上。」道路交通安
    全規則第114條第2款定有明文。汽車駕駛人，駕駛汽車經測
    試檢定有下列情形之一，處新臺幣三萬元以上十二萬元以下
    罰鍰，並當場移置保管該汽車及並吊扣其駕駛執照二年至四
    年；…一、酒精濃度超過規定標準，道交條例第35條第1 項
    第1款定有明文。汽車駕駛人，有第三十五條第一項規定之
    情形者，應接受道路交通安全講習，道交條例第24條第1項
    第2款有明文。
㈡、次按警察職權行使法第8條第1項規定：「警察對於已發生危
    害或依客觀合理判斷易生危害之交通工具，得予以攔停並採
    行下列措施：一、要求駕駛人或乘客出示相關證件或查證其
    身分。二、檢查引擎、車身號碼或其他足資識別之特徵。三
    、要求駕駛人接受酒精濃度測試之檢定。」授權警員實行酒
    測檢定規定，乃是基於警員執行交通稽查勤務之必要性所設
    ，警員固不能毫無理由對駕駛人實施酒測，然只要有事實足
    認駕駛人有酒後駕車可能性，自得對易生危害之交通工具駕
    駛人實施酒測，另警察實施交通檢查行為，屬於警察防止危
    害資料蒐集的活動，不以有具體危害發生為前提。而所謂「
    依客觀合理判斷易生危害」，是指依現場狀況及依警察經驗
    對該事件所作之綜合評估，根據客觀明顯事實，經警察合理
    之推論，而認為將可能有危害之發生，此合理推斷是個案審
    查，故警察之判斷只要達所謂合理的懷疑即可，此觀諸司法
    院釋字第699號解釋理由書：「依法維持公共秩序，保護社
    會安全，防止一切危害，促進人民福利，乃警察之任務（警
    察法第二條規定參照）。警察對於已發生危害或依客觀合理
    判斷易生危害之交通工具，得予以攔停，要求駕駛人接受酒
    精濃度測試之檢定（以下簡稱酒測；警察職權行使法第八條
    第一項第三款、刑法第一百八十五條之三、道路交通管理處
    罰條例第三十五條及道路交通安全規則第一百十四條第二款
    規定參照），是駕駛人有依法配合酒測之義務。」等語即明
    。
㈢、經查，原告駕駛系爭車輛，於民國109年5月31日上午9時52分
    許許，在臺北市○○區○○街00號前，因有「汽車駕駛人酒精濃
    度超過規定標準駕車」之違規行為，遭舉發機關執勤員警製
    單舉發，被告認原告違規事實明確，乃依道交條例第35條第
    1項第1款規定，以原處分裁處原告罰鍰30,000元，吊扣駕駛
    執照24個月，並應參加道路交通安全講習等情，有系爭舉發
    單（本院卷第39頁）、酒測值單（本院卷第41頁）、呼氣酒
    精測試器檢定合格證書（本院卷第57頁）、舉發機關執勤員
    警職務報告（本院卷第59頁）、拒測法律效果確認單（本院
    卷第61頁）、舉發機關109年12月28日北市警信分交字第109
    3051898號函（本院卷第53頁）、原處分（本院卷第43頁）
    、員警密錄器影像在卷可稽，核堪採認為真實。
㈣、本件原告雖主張，員警不可無差別、無原則攔停稽查，若未
    已發生危害或依客觀合理判斷，警方或執勤人員不得不顧時
    間、地點及對象任意臨檢、取締或隨機盤查云云。惟查，證
    人即舉發機關執勤警員黃健綱到庭具結證稱陳述：「我當時
    執行攔檢勤務，發見原告有騎車抽菸行為，故尾隨駕駛人，
    後來在林口街與福德街口，又目睹原告紅燈超越停止線，就
    攔停原告，當下發現原告臉色潮紅、眼睛泛紅，故對其進行
    酒測。」等語（見本院卷第137-138頁）。復參酌本案被告
    所提供之採證光碟所製之勘驗筆錄（見本院卷第71-105頁）
    ，可見於畫面時間09：45：45時，原告所駕駛之系爭車輛整
    台車身均超越停止線，確有於停等紅燈時超越停止線之違規
    行為（見本院卷第77頁），員警遂上前對原告攔停稽查，於
    倒水給原告漱口及原告於拒測法律效果確認單簽名後，對原
    告實施酒測。足見警員係於值勤時，目睹系爭車輛有停等紅
    燈超越停止線，認有易生危害之情事，乃將其攔停盤檢，而
    後由執勤員警觀察發現，原告臉色潮紅、眼睛泛紅，依客觀
    合理判斷原告有酒後駕車之行為，進而要求原告進行酒測，
    係依據警察職權行使法第8條第1項第3款所為，經核尚無不
    合。原告上開主張，並不可採。
六、綜上所述，原告於事實概要欄所載時、地，有如事實概要欄
    所示之違規行為，事證明確，經被告於109年11月5日依道交
    條例第35條第1項第1款規定，以原處分裁處原告罰鍰30,000
    元，吊扣駕駛執照24個月，並應參加道路交通安全講習，核
    無違誤。原告訴請撤銷原處分，為無理由，應予駁回。
七、本案判決基礎已臻明確，兩造其餘攻擊防禦方法及訴訟資料
    ，經本院審核後，認與判決結果不生影響，且無調查之必要
    ，爰不一一論述及調查，併此敘明。
八、第一審裁判費為830元，依法應由敗訴之原告負擔，爰確定
    第一審訴訟費用如主文第2項所示。
九、結論：原告之訴為無理由，依行政訴訟法第98條第1項前段
    、第237條之8第1項，判決如主文。
中　　華　　民　　國　　110 　年　　9 　　月　　22　　日
                  行政訴訟庭　　法　官　張瑜鳳
以上正本係依原本作成。
如不服本判決，應於判決送達後20日內，以原判決違背法令為理
由，向本院提出上訴狀並表明上訴理由（原判決所違背之法令及
其具體內容或依訴訟資料可認為原判決有違背法令之具體事實）
，並繳納上訴裁判費新臺幣750 元。
其未載明上訴理由者，應於提出上訴後20日內，向本院補提理由
書（上訴狀及上訴理由書均須按他造人數附繕本）；如未按期補
提上訴理由書，則逕以裁定駁回上訴。
中　　華　　民　　國　　110 　年　　9 　　月　　22　　日
                                書記官  林劭威